【裁判字號】    97,上訴,953
【裁判日期】    970925
【裁判案由】    違反槍砲彈藥刀械管制條例等
【裁判全文】
臺灣高等法院臺南分院刑事判決         97年度上訴字第953號
上  訴  人
即  被  告  甲○○
指定辯護人  本院公設辯護人  丙○○
上列上訴人因違反槍砲彈藥刀械管制條例等案件，不服臺灣臺南
地方法院97年度訴字第169號中華民國97年6月11日第一審判決（
起訴案號：臺灣臺南地方法院檢察署96年度偵字第15633號），
提起上訴，本院判決如下：
    主  文
上訴駁回。
    事  實
一、甲○○前因業務過失致死案件，經臺灣高雄地方法院於民國
    96年3月19日以95年度交簡上字第267號判處有期徒刑2月確
    定，於同年4月17日易科罰金執行完畢。
二、甲○○竟不知悔改，於96年9月29日22時許，在臺南市○○
    路之勝安機車行內與友人飲用啤酒，已達不能安全駕駛動力
    交通工具之狀態。竟於翌日即96年9月30日凌晨1時許，騎乘
    車牌號碼H3C－222號重型機車離開上揭機車行，前往永康市
    ○○○路找另位朋友未遇，即騎機車在該區域閒逛。嗣於同
    日凌晨4時許，途經臺南縣永康市○○○路涵洞旁之便道，
    見有他人所有而遺失之塑膠袋1個，內裝有黑色手槍1支、彈
    匣1個及子彈6顆，其明知具有殺傷力之改造手槍，係槍砲彈
    藥刀械管制條例第4條第1項第1款所列管之槍砲，非經中央
    主管機關許可，不得持有，竟基於未經許可持有具殺傷力改
    造手槍及意圖為自己不法所有之犯意，予以侵占前揭具殺傷
    力之改造手槍1枝（含彈匣1個；槍枝管制編號：0000000000
    號）及不具有殺傷力，由金屬彈殼組合直徑9.0±0.5㎜金屬
    彈頭之非制式子彈6顆入己並持有之。嗣於96年9月30日凌晨
    5時10分許，甲○○騎乘上述重型機車，行經臺南縣永康市
    ○○○路246號前，為警發覺其騎乘之機車，以口罩遮蓋車
    牌，而形跡可疑，欲前往臨檢，甲○○見狀，立即加速駛離
    ，至永康市○○○街與大橋1街103巷交岔口時，因受酒精影
    響，注意力、控制力降低，而與對向正欲左轉至大橋1街103
    巷，由乙○○所駕駛車牌號碼3S─1615號自用小客車發生擦
    撞，致甲○○人、車倒地，受有頭部外傷併顱骨骨折；蜘蛛
    膜下腔出血；腦挫傷；左側第1、4、5腳趾骨折；第4、5節
    頸椎椎間盤突出症；左肩挫傷之傷害，而乙○○則受有疑似
    胸壁挫傷之傷害（甲○○、乙○○受有傷害部分，皆未據告
    訴）。旋經警追緝到場，緊急將甲○○送往財團法人奇美醫
    院急救，委由前揭醫院對甲○○抽血做酒精檢測，測得其血
    液中之酒精濃度達69.9MG/DL（經換算呼氣酒精濃度值為0.3
    4MG/L），復測得乙○○呼氣酒精濃度值為0.20MG/L（乙○
    ○涉嫌公共危險部分，另經檢察官為不起訴處分），並扣得
    前揭改造手槍1支（含彈匣1個）、不具殺傷力之子彈6顆。
三、案經臺南縣警察局永康分局報請臺灣臺南地方法院檢察署檢
    察官偵查起訴。
    理  由
壹、程序方面：
一、被告及其辯護人對本件被告以外之人審判外陳述及其他書面
    證據（除槍枝鑑定報告外），均同意有證據能力，本院茲審
    酌上開言詞及書面之做成，並無程序違法或意思不自由情形
    ，依刑事訟訴法第159條之5第1項，本院審酌上開言詞陳述
    或書面陳述作成時之情況，認為適當，故得為證據。
二、按現行刑事訴訟法關於「鑑定」之規定，除選任自然人充當
    鑑定人外，另設有囑託機關鑑定制度。依同法第198條、第
    208條之規定，不論鑑定人或鑑定機關、團體，固均應由法
    院、審判長、受命法官或檢察官視具體個案之需要而為選任
    、囑託，並依第206條之規定，提出言詞或書面報告，始符
    合同法第159條第1項所定得作為證據之「法律有規定」之情
    形。否則所為之鑑定，仍屬傳聞證據。然於司法警察機關調
    查中之案件，為因應實務上，或因量大、或有急迫之現實需
    求，併例行性當然有鑑定之必要者，例如毒品之種類與成分
    、尿液之毒品反應，或者槍彈有無殺傷力等鑑定，基於檢察
    一體原則，得由該管檢察長對於轄區內之案件，以事前概括
    選任鑑定人或囑託鑑定機關、團體之方式，俾便轄區內之司
    法警察官、司法警察對於調查中之此類案件，得即時送請先
    前已選任之鑑定人或囑託之鑑定機關、團體實施鑑定，以求
    時效（法務部92年9月1日法檢字第0920035083號函參照，刊
    載於法務部公報第312期）。此種由檢察機關概括選任鑑定
    人或概括囑託鑑定機關、團體，再轉知司法警察官、司法警
    察於調查犯罪時參考辦理之作為，法無明文禁止，係為因應
    現行刑事訴訟法增訂傳聞法則及其例外規定之實務運作而為
    （96年度台上字第2860號判決參照）。而槍枝之鑑定，其樣
    式、型號、材質、及殺傷力部分，因有全國一致性，係概括
    囑託刑事警察局負責鑑定，並由司法警察官、司法警察於獲
    案後即將所查扣之槍枝拍照、包裝、封緘及黏貼獲案槍枝電
    腦管制條碼逕送刑事警察局為鑑定，由該局輸入電腦，全程
    管制、並檢送鑑定通知書予承辦檢察官。凡此，為本院辦案
    職務上所已知之事實。此種由司法警察官、司法警察依檢察
    官所概括選任之鑑定人或囑託鑑定機關、團體所為之鑑定結
    果，與檢察官選任或囑託為鑑定者，性質上並無差異，同具
    有證據能力。
貳、實體方面：
一、上開事實業經被告坦承不諱，酒後無法安全駕駛動力交通工
    具部分核與乙○○證述內容相合，復有道路交通事故現場圖
    、道路交通事故調查報告表（一）、（二）各一份、警掣刑
    法第185條之3案件測試觀察紀錄表1份、財團法人奇美醫院
    之藥毒物檢驗1份、財團法人奇美醫院診斷證明書2份在卷可
    按。被告於酒後不勝酒力之情形下，駕駛機車衝撞乙○○所
    駕自用小客車，造成自己受傷，其無法安全駕駛動力交通工
    具之犯行，事證明確。另被告侵占他人所有遺失之本件扣案
    槍彈部分，除被告拾獲槍、彈之現場照片28幀在卷可參外，
    扣案之槍彈鑑定結果：【一、送鑑手槍1支（槍枝管制編號
    ：0000000000號），認係改造手槍，由仿ＢＥＲＥＴＴＡ廠
    Ｍ９型半自動手槍製造之槍枝，換裝土造金屬槍管及土造金
    屬槍機而成，擊發功能正常，可供擊發適用子彈使用，認具
    殺傷力。二、送鑑子彈6顆，認均係非制式子彈，由金屬彈
    殼組合直徑9.0±0.5㎜金屬彈頭而成，採樣2顆試射，均無
    法擊發，認不具殺傷力。】有內政部警政署刑事警察局96年
    10月29日刑鑑字第0960161525號槍彈鑑定書附卷（見偵卷第
    18至20頁）可稽。
二、雖審理中被告之辯護人質疑本件槍枝未經實際試射，其殺傷
    力之認定容有待商榷云云。惟按：
(一)、本件被告於警詢及原審審理時稱其所拾獲該槍及子彈時，以
    為是ＢＢ槍云云（見警卷第6頁，原審卷第40頁），然被告
    既有察看該槍枝及子彈，如屬ＢＢ槍，則所配之子彈應係鋼
    珠及塑膠粒，不具一般管制子彈之外型（即有金屬彈頭、裝
    填火葯之彈殼、底火等），而本件之槍枝性能良好，子彈雖
    無法擊發，但其外形與一般管制之子彈外形相同（非屬ＢＢ
    槍之子彈），被告察看結果，應無認該槍屬ＢＢ槍之可能，
    是其所謂係ＢＢ槍云云，洵非可採。而既認非屬ＢＢ槍，則
    以該槍枝及所配子彈之外型，被告主觀上應係認知該槍為有
    殺傷力之槍枝無疑。
(二)、按槍枝係以擊發底火（藥）引爆子彈內火藥為發射動力，倘
    裝填子彈適當（即裝填底火，適量火藥及金屬彈丸等使成為
    適合送鑑槍枝擊發，構造完整之子彈）則其最具威力發射動
    能，可達20焦耳\平方公分以上，足以穿入人體皮肉層。本
    件之槍枝，查獲後先經臺南縣警察局鑑識課初步檢視就1.槍
    枝大部結構是否完整。2.槍枝是否暢通。3.槍枝是否具擊發
    機構，並可發揮功能。就上開3項目檢視結果，答案均【是
    】，認屬管制槍枝之可能性較大（見警卷第16至21頁）。而
    後再送內政部警政署刑事警察局依性能檢驗法，檢驗其擊發
    功能正常，可供擊發適用子彈使用，故認具有殺傷力等。其
    鑑定可謂審慎週延，且實際試射亦須有適合之子彈，而未予
    實際試射，亦有其考量所在。故本院認該槍枝既經上述檢驗
    認具殺傷力，自足採信。被告所侵占本件改造手槍係有殺傷
    力之管制槍枝，應可認定。
三、又被告拾獲本件槍彈之時間，被告於警詢時雖供稱係凌晨1
    時許，惟於原審及本院審理時均稱係凌晨4時許，按以被告
    住處在臺南市○○街，距其飲酒之臺南市○○路較近，與拾
    獲地點之高速公路便道較遠，被告如飲酒後欲回家，直接騎
    機車回北園街即可，實無必要再繞道高速公路便道。故被告
    於原審及本院審理時所稱，飲酒後前往永康市○○○路找朋
    友，因復國1路與高速公路便道較近，在地理位置上，應以
    被告在原審及本院之供述，較為可採，併予敘明。本件事證
    已臻明確，被告犯行，可資認定。
四、核被告酒後駕駛機車之行為，係犯刑法185條之3公共危險罪
    。又侵占他人遺失掉落路邊槍彈之行為，係觸犯刑法第337
    條之侵占遺失物罪，另未經許可持有可發射子彈具有殺傷力
    之改造手槍，係違反槍砲彈藥刀械管制條例第8條第4項之罪
    。被告以1行為同時持有改造手槍及侵占遺失物而觸犯上開2
    罪名，為想像競合犯，依刑法第55條之規定從一重之未經許
    可持有改造手槍罪處斷。再被告前因業務過失致死案件，經
    臺灣高雄地方法院於96年3月19日以95年度交簡上字第267號
    判處有期徒刑2月確定，於同年4月17日易科罰金執行完畢，
    有其前案紀錄表在卷可稽，其受刑之執行完畢後，5年以內
    故意再犯本件有期徒刑以上之罪，為累犯，應依刑法第47條
    第1項之規定加重其刑。另被告係偶然於夜間拾取他人掉落
    路邊之本件改造手槍而持有，且於持有後1小時即為警查獲
    ，其持有之時間實甚短暫，與一般擁槍自重之情形有別，犯
    罪情狀尚堪憫恕，如處以法定最低本刑有期徒刑3年，實嫌
    過重，爰就其未經許可持有改造手槍部分依法減輕其刑，並
    先加後減。
五、原審以被告犯行明確，依槍砲彈藥刀械管制條例第8條第4項
    、刑法第185條之3、第337條、第55條、第47條第1項、第59
    條、第42條第3項、第51條第5款、第38條第1項第1款等規定
    諭罪科刑。並審酌被告前於92年間即因酒後駕車案件，經檢
    察官為緩起訴處分，有其前案紀錄表在卷可按，其未能記取
    教訓，再有本件酒後駕駛機車為逃避警車追查而撞擊他人自
    用小客車，其行為自屬不該；及被告拾取他人掉落之改造手
    槍後，未經許可持有上開槍枝，惟未具體造成危害，且犯罪
    後坦承犯行等一切情狀，就其所犯2罪，分別量處有期徒刑4
    月及1年7月，併就其持有改造手槍部分諭知併科罰金新台幣
    （下同）5萬元，定其應執行刑為有期徒刑1年9月，併科罰
    金5萬元，罰金如易服勞役以新臺幣1仟元折算壹日。扣案改
    造手槍1枝（槍枝管制號：0000000000號，含彈匣1個）沒收
    ，以為懲儆。其認事用法洵無違誤，量刑亦適當。被告上訴
    辯稱不知該槍枝具殺傷力且認原判決量刑過重云云，為無理
    由，應予駁回。
據上論斷，應依刑事訴訟法第368條，判決如主文。
本案經檢察官范文豪到庭執行職務。
中    華    民    國    97    年    9     月    25    日
                  刑事第一庭    審判長法  官  黃崑宗
                                      法  官  蔡長林
                                      法  官  夏金郎
以上正本證明與原本無異。
服用酒類，不能安全駕駛動力交通工具而駕駛罪部分不得上訴。
其餘部分如不服本判決，應於收受本判決後十日內向本院提出上
訴書狀。其未敘述上訴理由者並得於提起上訴後十日內向本院補
提理由書狀（均須按他造當事人之人數附繕本）「切勿逕送上級
法院」。
                                      書記官  劉岳文
中    華    民    國    97    年    9     月    26    日
附錄本案論罪科刑法條：
槍砲彈藥刀械管制條例第8條
未經許可，製造、販賣或運輸鋼筆槍、瓦斯槍、麻醉槍、獵槍、
空氣槍或第4條第1項第1款所定其他可發射金屬或子彈具有殺傷
力之各式槍砲者，處無期徒刑或5年以上有期徒刑，併科新臺幣1
千萬元以下罰金。
未經許可，轉讓、出租或出借前項所列槍枝者，處5年以上有期
徒刑，併科新臺幣1千萬元以下罰金。
意圖供自己或他人犯罪之用，而犯前二項之罪者，處無期徒刑或
7年以上有期徒刑，併科新臺幣1千萬元以下罰金。
未經許可，持有、寄藏或意圖販賣而陳列第1項所列槍枝者，處3
年以上10年以下有期徒刑，併科新臺幣700萬元以下罰金。
第1項至第3項之未遂犯罰之。
中華民國刑法第185條之3
服用毒品、麻醉藥品、酒類或其他相類之物，不能安全駕駛動力
交通工具而駕駛者，處1年以下有期徒刑、拘役或3萬元以下罰金
。
中華民國刑法第337條
意圖為自己或第三人不法之所有，而侵占遺失物、漂流物或其他
離本人所持有之物者，處5百元以下罰金。


司法院資訊處製作；財團法人民間司法改革基金會備份。
